【裁判字號】    97,訴,2118
【裁判日期】    980211
【裁判案由】    侵權行為損害賠償
【裁判全文】
臺灣高雄地方法院民事裁定              97年度訴字第2118號
原      告  庚○○
被      告  丙○○
                        ）
被      告  戊○○
                      17樓之.
上  一  人            許芳瑞律師
訴訟代理人
被      告  丁○○
被      告  甲○○
                        ）
被      告  乙○○
                        （
被      告  己○○
                        五號（
上當事人間違反證券交易法等事件，原告提起刑事附帶民事訴訟
，經本院刑事庭裁定移送前來，本院裁定如下：
  主  文
原告之訴及假執行之聲請均駁回。
  事實及理由
一、按因犯罪而受損害之人，於刑事訴訟程序得附帶提起民事訴
    訟，對於被告及依法應負賠償責任之人，請求回復其損害，
    刑事訴訟法第487 條第1 項定有明文。又因犯罪而受損害之
    人，於刑事訴訟程序固得附帶提起民事訴訟，對於被告請求
    回復其損害，但其請求回復之損害，以被訴犯罪事實所生之
    損害為限，否則縱令得依其他事由，提起民事訴訟，亦不得
    於刑事訴訟程序附帶為此請求，最高法院60年台上字第633
    號判例可參。準此，如非本於權益因他人之犯罪事實而生損
    害，而係另依契約或其他法律關係請求者，則無該條規定之
    適用，自不得於刑事訴訟程序附帶提起民事訴訟至明。
二、次按起訴，應以訴狀表明訴訟標的及其原因事實，提出於法
    院；又原告之訴有起訴不合程式者，法院應以裁定駁回之，
    但其情形可以補正者，審判長應定其間先命補正，分別為民
    事訴訟法第244 條第1 項第2 款、第249 條第1 項第6 款所
    明定。經查原告雖曾於本院刑事庭受理91年度重訴字第47
    號被告等違反證券交易法等案件時具狀提起刑事附帶民事訴
    訟，然依狀述事實，就丙○○、戊○○部分僅泛言被告等不
    思正當經營紐新企業有限公司（下稱紐新公司），努力為公
    司及投資人創造最大利益... 至投資人血本無歸等語，對丁
    ○○以次4 被告則根本未論及起訴事實，有該訴狀附於本院
    附民卷（第1 至4 頁）可稽。依上，原告所提刑事附帶民事
    訴訟主張之上開事實既籠統不明或根本未敘及，致無從確定
    其起訴之原因事實及訴訟標的而不合於起訴程式，則刑事庭
    本應先依首開規定裁定命其補正，惜未為之，即逕行以事件
    繁雜非經長久之時日不能終結其審判，而依刑事訴訟法第
    504 條第1 項前段規定裁定移送本庭，致上開瑕疵仍未補正
    ，起訴事實、訴訟標的不明等情事依舊存在。
三、為此，本院前於98年1 月18日裁定命其就該不合程式補正，
    經原告於98年1 月10日收受後，於同年月13日提出民事陳報
    狀及附件準備書狀，然依該書狀所述係主張被告因上開未盡
    善良管理人之事實、行為而無法律上原因，受有不法利益，
    而應依民法第179 條規定返還所受利益（主張之利益範圍則
    以原告所持紐新公司股票，因下市未能交易之損失新台幣【
    下同】331 萬元，及未能配息之損失49萬6500元，共380 萬
    6500元），核與其於本院審查庭主張之事實相同，有各該陳
    述及準備狀等附卷（本卷第52頁至55頁、80頁85至89頁）可
    憑。據上，足見原告起訴之真意，及事實陳述並法律關係即
    訴訟標的之主張，顯然係主張被告無法律上原因而受利益，
    致原告受有損失，而應返還該利益甚明。然此顯與上開刑事
    訴訟法第487 條第1 項規定及判例意旨有違，而不應准許。
四、末按刑事庭移送民事庭之附帶民事訴訟，僅移送前之訴訟行
    為準用關於刑事訴訟之規定，若移送後之訴訟程序，則應適
    用民事訴訟法，此觀刑事訴訟法第494 條及其但書（現行法
    第490 條）之規定自明。故移送民事庭之附帶民事訴訟，縱
    其移送前提起此項訴訟，不合刑事訴訟法第491 條（現行法
    第487 條）所定之要件，而有同法第506 條第1 項（現行法
    第502 條）關于訴之不合法之規定情形時，但其移送後之訴
    訟程序，既應適用民事訴訟法，即屬同法第249 條第1 項第
    6 款所謂起訴不備其他要件，仍應依該條項款之規定，以裁
    定駁回之，自無準用刑事訴訟法第506 條第1 項（現行法第
    502 條），以判決程序裁判之餘地，最高法院44年度台抗字
    第4 號判例可參。查原告既係依民法第179 條法律關係為事
    實及法律上主張，核其情形自不得於刑事訴訟程序中附帶提
    起民事訴訟，刑事庭未以其起訴不合法而依刑事訴訟法第50
    2 條規定判決駁回，竟裁定移送本庭，仍應認起訴不備要件
    ，且已無從補正（本院前裁定命其補正乃在確定其主張之原
    因事實及訴訟標的，經釐清後其起訴伊始之主張即已確定而
    不能補正），爰依民事訴訟法第249 條第1 項第6 款規定裁
    定駁回原告之訴。又原告之訴既應駁回，其假執行之聲請已
    失所附麗，應併予駁回。
五、原告所提本件刑事附帶民事訴訟，依法免繳裁判費，原告亦
    未繳納，故不為裁判費負擔之諭知，附此敘明。
六、結論：原告之訴為不合法，依民事訴訟法第249 條第1 項第
    6 款，裁定如主文。
中    華    民    國    98    年    2     月    11    日
                  民事第一庭法  官  黃國川
正本係照原本作成。
如不服本裁定，應於送達後10日內，向本院提出抗告狀並表明抗
告理由（須附繕本）。
中    華    民    國    98    年    2     月    11    日
                            書記官  陳掌珠


司法院資訊處製作；財團法人民間司法改革基金會備份。
